臺灣高雄地方法院刑事判決　　　　　　　　　　　　九十三年度易字第一五五六號
　　公　訴　人　臺灣高雄地方法院檢察署檢察官
　　被　　　告　甲○○　男　五.
右列被告因違反著作權法案件，經檢察官聲請以簡易判決處刑（九十三年度偵字第一
六二一五號），本院認不宜簡易判決處刑，改依通常程序判決如左：
    主  文
本件公訴不受理。
    理  由
一、公訴意旨略以：被告甲○○係址設高雄市前金區○○○路一五四號「大銀幕影視
    企業行」之負責人，又「霹靂布袋戲─闍城血印」第一至二十四集等影片，係「
    霹靂國際多媒體股份有限公司」（下稱霹靂公司）享有著作權保護之視聽著作，
    霹靂公司並將前開著作財產權專屬授權予群體工作室有限公司（下稱群體公司）
    。而被告明知非經群體公司之同意或授權，不得出租，竟意圖出租，以每片光碟
    新臺幣五十元價格，向某姓名、年籍購入上開影片盜版光碟三十六片（第一集至
    第十四集各一片、第十五集至第二十二集各二片、第二十三集至二十四集各三片
    ）後，將前揭盜版之光碟陳列於店內二樓，公開出租予不特定之客人觀覽，以此
    方法侵害上開享有著作權公司之著作財產權。嗣於民國九十三年七月十三日二十
    時十分許，為群體公司會同警方，持本院法官核發搜索票在上址當場查獲，並扣
    得前開盜版光碟片共三十六片。因認被告涉犯著作權法第九十二條第一項之意圖
    營利而以出租之方法侵害他人著作財產權罪嫌。
二、按告訴乃論之罪，未經告訴者，應諭知不受理之判決，刑事訴訟法第三百零三條
    第三款定有明文。所謂未經告訴，包括不得告訴及未經合法告訴之情形在內（最
    高法院八十二年度臺上字第二三一號判決參照）。次按，著作財產權人得授權他
    人利用著作，其授權利用之地域、時間、內容、利用方法或其他事項，依當事人
    之約定；其約定不明之部分，推定為未授權；非專屬授權之被授權人非經著作財
    產權人同意，不得將其被授與之權利再授權第三人利用；專屬授權之被授權人在
    被授權範圍內，得以著作財產權人之地位行使權利，並得以自己名義為訴訟上之
    行為。著作財產權人在專屬授權範圍內，不得行使權利，著作權法第三十七條第
    一項、第三項、第四項定有明文。是著作權之授權利用，有專屬授權與非專屬授
    權之分。非專屬授權，著作財產權得授權多人，不受限制；專屬授權，則係獨占
    之許諾，著作財產權人不得再就同一權利更授權第三人使用，甚至授權人自己亦
    不得使用該權利。專屬授權之被授權人於其被授權之範圍內既獨占利用著作財產
    權，則其權利之被侵害與原著作財產權人之權利被侵害，並無不同，自係犯罪之
    直接被害人，而得依法提起告訴或自訴。反之，非專屬授權人或專屬授權之被授
    權人於其被授權之範圍外，並無獨占利用著作財產權之權利，縱令原著作財產權
    人之權利被侵害，因非犯罪之直接被害人，亦不得依法提出告訴或自訴。
三、經查：
    (一)本件被告甲○○因違反著作權法案件，經檢察官提起公訴（簡易判決處刑之聲
      請，與起訴有同一之效力），認被告係犯著作權法第九十二條第一項之意圖營
      利而出租之方法侵害他人著作財產權罪，依同法第一百條之規定，須告訴乃論
      。
    (二)按重製、公開口述、公開播送、公開上映、公開演出、公開傳輸、公開展示、
      改作、散布、出租，乃著作財產權之不同種類，著作權人依著作權法第三十七
      條第一項之規定，自得以專屬授權或非專屬授權之方式，限定地域、時間、內
      容、利用方法、或其他事項，授權他人以不同方式，利用其著作。查觀之卷附
      專屬授權書僅記載「授權範圍：ＶＣＤ、ＤＶＤ包含發行、重製、再轉讓等權
      利」，再所謂發行，指權利人散布能滿足公眾合理需要之重製物，著作權法第
      三條第一項第十四款定有明文，是所謂發行，本質上應屬於應屬散布權能之一
      種，而所謂再轉讓，解釋上應指再授權第三人利用而言，又因有無再授權第三
      人利用之權限，僅係著作財產權授權他人利用著作時，對於被授權人授權範圍
      之限制，並非獨立存在之著作財產權，從而，可知霹靂公司應僅專屬授權告訴
      人群體公司以ＶＣＤ、ＤＶＤ形式重製上開影片，及散布以ＶＣＤ、ＤＶＤ形
      式重製之上開影片之方式，利用上開影片著作，而未授權告訴人以公開口述、
      公開播送、公開上映、公開演出、公開傳輸、改作、出租等方式，利用前開影
      片著作，亦未授權群體公司以ＶＣＤ、ＤＶＤ以外之形式重製上開影片，及散
      布以ＶＣＤ、ＤＶＤ以外形式重製之前揭影片之方式，利用前揭影片著作。從
      而，上開影片著作之出租，既不在群體公司被授權之範圍，揆諸前揭之說明，
      告訴人對於前開影片著作之出租，自無獨占利用之權利，縱令被告確有公訴人
      所指侵害原著作財產權人權利之犯行，因告訴人並非犯罪之直接被害人，亦不
      得依法提出告訴。本件既未經合法合訴，揆諸前開說明，爰不經言詞辯論，逕
      為諭知不受理之判決。
據上論斷，應依刑事訴訟法第四百五十二條、第三百零三條第三款、第三百零七條，
判決如主文。
中　　　華　　　民　　　國　　九十四　　　年　　一　　月　  　三十一　　日
                                  臺灣高雄地方法院刑事第十二庭
                                      審判長法　官    張維君
                                            法  官    劉惠娟
                                            法  官    伍逸康
右正本證明與原本無異。
如不服本判決，應於收受送達後十日內向本院提出上訴書狀。
  　　　　　　　　　　　　　　　　　　　　　書記官     吳月華
中　　　華　　　民　　　國　　九十四　　年　　　一　　　月　　三十一　　日
